臺灣臺北地方法院刑事判決　　　　　　　 96年度自字第118號
自　訴　人　甲○○
代　理　人　官朝永律師
被　　　告　乙○○
上列被告因誹謗案件，經自訴人提起自訴，本院判決如下：
    主  文
乙○○無罪。
    理  由
一、自訴意旨略以：被告乙○○係法務部檢察官人事審議委員會
    （下稱檢審會）委員，(一)先於民國九十六年三月二十日，在
    臺北市中正區○○○路○段一三○號法務部三樓會議室所召
    開檢審會中，於十七名委員及數名人事處幕僚作業人員名共
    計約二十人共聞共見之情形下，基意圖散布於眾之犯意，具
    名指摘「自訴人甲○○與黑道往來密切，會出賣案件，如果
    派去地方當檢察長，將會是地方貪瀆黑金的共犯，受害的將
    是地方上人民，不該提供機會讓自訴人荒唐胡為」等不實言
    論，毀損自訴人名譽，因其指摘內容不實，未為多數委員採
    信，自訴人仍獲得多數委員支持，入圍檢察長名單；(二)被告
    後於九十六年三月二十二日，另基於意圖散布於眾之犯意，
    利用網際網路，在全體檢察官及法官均得閱覽之法務部「法
    務行政論壇」網站「檢察官論壇」佈告欄，登載「這次入圍
    檢察長名單，有與黑道往來密切，會出賣案件者流，如果派
    去地方當檢察長，將會是地方貪瀆黑金的共犯，受害的將是
    地方上的人民，與其提供機會讓他們荒唐胡為，出事後再予
    誅除，先封殺其出路反而是較慈悲的作法」等文字，雖未具
    體指明自訴人，然被告於檢審會所發表言論內容，早已傳遍
    ，而入圍檢察長名單，又僅少數特定人，故可推知被告所指
    摘之對象確係自訴人，此由立法委員雷倩於翌日（二十三日
    ）在立法院點名「自訴人與嘉義蕭家、前立委羅福助、曾振
    農等黑金人士熟稔，非適合檢察長人選」即可證明。被告於
    九十六年四月一日接受中國時報記者專訪時，再次重申其於
    「檢察官論壇」網站發表言論之內容，該篇訪問報導並在九
    十六年四月二日登載於中國時報Ａ４版，可知被告所指摘之
    內容已完全公開，對象更明顯可得推知，足以損毀自訴人之
    名譽。綜上，自訴人於九十六年三月二十日檢審會中所為，
    已構成刑法第三百十條第一項之誹謗罪，於九十六年三月二
    十二日，在「法務行政論壇」網站「檢察官論壇」佈告欄所
    張貼文章，則應成立刑法第三百十條第二項之加重毀謗罪。
二、按「犯罪事實應依證據認定之，無證據不得認定犯罪事實」
    ，刑事訴訟法第一百五十四條第二項定有明文；又「不能證
    明被告犯罪者，應諭知無罪之判決」，同法第三百零一條第
    一項亦有明定。次按「檢察官就被告犯罪事實，應負舉證責
    任，並指出證明之方法」，刑事訴訟法第一百六十一條第一
    項定有明文，亦即檢察官就被告之犯罪事實應負實質之舉證
    責任，以貫徹無罪推定原則，該檢察官應負實質舉證責任之
    規定係編列在本法第一編總則第十二章「證據」中，故於自
    訴程序之自訴人亦同有適用（最高法院九十一年度第四次刑
    事庭會議決議第十一項參照）。再按「事實之認定，應憑證
    據，如未能發現相當證據，或證據不足以證明，自不能以推
    測或擬制之方法，為裁判基礎；又認定犯罪事實所憑之證據
    ，雖不以直接證據為限，間接證據亦包括在內；然而無論直
    接或間接證據，其為訴訟上之證明，須於通常一般之人均不
    致有所懷疑，而得確信其為真實之程度者，始得據為有罪之
    認定，倘其證明尚未達到此一程度，而有合理之懷疑存在時
    ，事實審法院復已就其心證上理由予以闡述，敘明其如何無
    從為有罪之確信，因而為無罪之判決，尚不得任意指為違法
    」，有最高法院四十年台上字第八六號及七十六年台上字第
    四九八六號判例足參。而「告訴人之指訴，係以使被告判罪
    處刑為目的，故多作不利於被告之陳述，自不得以其指訴為
    被告犯罪之唯一證據。」，亦有最高法院八十六年度台上字
    第五三六八號判決可參。
三、經查：
   (一)關於自訴人所指被告於九十六年三月二十日，在臺北市中
     正區○○○路○段一三○號法務部三樓會議室所召開檢審
     會中公然具名指摘「自訴人與黑道往來密切，會出賣案件
     ，如果派去地方當檢察長，將會是地方貪瀆黑金的共犯，
     受害的將是地方上人民，不該提供機會讓自訴人荒唐胡為
     」部分，除據自訴人所為指訴外，自訴人並無提出任何證
     據證明被告有上揭誹謗犯行，復未提出任何證明方法以供
     本院調查，依前揭說明，難認自訴人已盡舉證責任，自不
     得僅憑自訴人之指訴，而為不利被告之認定。
   (二)關於自訴人所指被告於九十六年三月二十二日，在「法務
     行政論壇」網站「檢察官論壇」佈告欄，登載「這次入圍
     檢察長名單，有與黑道往來密切，會出賣案件者流，如果
     派去地方當檢察長，將會是地方貪瀆黑金的共犯，受害的
     將是地方上的人民，與其提供機會讓他們荒唐胡為，出事
     後再予誅除，先封殺其出路反而是較慈悲的作法」等文字
     ，涉犯刑法第三百十條第二項加重誹謗罪嫌部分，雖據自
     訴人提出「法務行政論壇」網站「檢察官論壇」佈告欄九
     十六年三月二十二日張貼文章影本（見本院卷第三、四頁
     ）、中時電子報九十六年三月二十三日新聞報導（見本院
     卷第五、六頁）、中國時報九十六年四月二日Ａ４版新聞
     報導（見本院卷第七頁）等資料為證據。然查，被告於九
     十六年三月二十二日，在「法務行政論壇」網站「檢察官
     論壇」佈告欄，所張貼文章標題為「請施部長以臺灣人民
     為念慎選檢察長」，究其文章內容，係基於檢審會委員之
     立場，就檢察長人事調動一事對法務部長提出建言，文章
     內雖提到「這次入圍檢察長名單，有與黑道往來密切，會
     出賣案件者流，如果派去地方當檢察長，將會是地方貪瀆
     黑金的共犯，受害的將是地方上的人民，與其提供機會讓
     他們荒唐胡為，出事後再予誅除，先封殺其出路反而是較
     慈悲的作法」等內容，然綜觀全文前後，並無任何明示或
     暗示足資辨識自訴人之資料，難認係具體指摘自訴人；至
     立法委員雷倩於九十六年三月二十三日點名「自訴人與嘉
     義蕭家、前立委羅福助、曾振農等黑金人士熟稔，非適合
     檢察長人選」等情，雖有中時電子報九十六年三月二十三
     日新聞報導為憑（見本院卷第五、六頁），惟此係立法委
     員雷倩個人言論，尚難據此推論立法委員雷倩上揭言論與
     被告有何關聯，又被告於九十六年四月一日接受中國時報
     記者專訪時，僅再度重申於「法務行政論壇」網站「檢察
     官論壇」佈告欄發表言論之內容，並未對自訴人個人為任
     何具體明確之指摘，此有中國時報九十六年四月二日Ａ４
     版新聞報導在卷足證（見本院卷第七頁），此外，復查無
     其他任何證據證明被告有自訴人所指散布文字指摘傳述足
     以毀損他人名譽之事之犯行，實僅憑自訴人之指訴，而認
     定被告有加重誹謗犯行。
四、綜上所述，本件依自訴人所提出之證據，尚不足以證明被告
    有自訴意旨所指之誹謗及加重誹謗犯行，此外復查無其他積
    極證據，足資證明被告確有自訴人所指前開犯行；本件不能
    證明被告犯罪，依法自應為無罪之諭知。
五、本件法院認為應諭知無罪，被告經合法傳喚無正當理由不到
    庭，依刑事訴訟法第三百零六條之規定，不待其陳述逕行判
    決，附此敘明。
據上論斷，應依刑事訴訟法第二百八十四條之一、第三百四十三
條、第三百零一條第一項、第三百零六條，判決如主文。
中　　華　　民　　國　　96　　年　　8　　月　　 30　　日
　　　　　　　　　刑事第十四庭  法　官　李家慧
以上正本證明與原本無異。
如不服本判決，應於判決送達後10日內，向本院提出上訴狀。
　　　　　　　　　　　　　　　　書記官　楊文祥
中　　華　　民　　國　　96　　年　　8　　月　　 30　　日
